【裁判字號】    90,交上易,883
【裁判日期】    900802
【裁判案由】    過失致死等
【裁判全文】
臺灣高等法院臺南分院刑事判決            九十年度交上易字第八八三號      Ｇ
      上  訴  人  臺灣台南地方法院檢察署檢察官
      被      告  甲  ○  ○
右上訴人因被告過失致死案件，不服臺灣臺南地方法院九十年度交訴字第一四二號中
華民國九十年四月三十日第一審判決（起訴案號：臺灣臺南地方法院檢察署九十年度
偵字第一一九一號、第二○四九號），提起上訴，本院判決如左：
      主      文
上訴駁回。
      事      實
一、甲○○於民國（下同）九十年一月十二日凌晨一時五十五分許，因飲用酒類，已
    不能安全駕駛動力交通工具，猶駕駛車號Ｙ８─６５５５號自小客車，沿台南縣
    永康市○○○路由南往北方向行駛。其原應注意汽車行駛時，駕駛人應注意車前
    狀況，並隨時採取必要安全措施，及飲酒後其吐氣所含酒精成份超過每公升零點
    二五毫克以上者，不得駕車。而依當時情形又無不能注意之情事，竟疏於注意及
    此，於飲酒後仍貿然駕車行駛。嗣駛至該路五二三之九號前時，自後撞及由吳宗
    奕所騎乘，後載林俊翰（七十二年九月二十七日生），沿同方向行駛之車號ＮＴ
    Ｙ─３７１號重型機車。吳宗奕因之受有胸、腹、頭部撞挫傷併出血等傷害，經
    送醫後因失血性休克不治死亡。林俊翰則因之受有頸椎損傷、臉部撕裂傷、胸部
    挫傷、右恥骨骨折等傷害。後經警據報前往處理，並以酒精測定器檢測吹氣，甲
    ○○吐氣所含酒精成份達每公升○‧五九毫克。
二、案經林俊翰之父乙○○告訴及由台南縣警察局永康分局報請台南地方法院檢察署
    檢察官相驗後自動檢舉偵查起訴。
      理      由
一、訊據被告甲○○就於右開時、地酒後駕車肇事之事實自警訊以迄偵審均坦承不諱
    ，並有道路交通事故調查報告表、酒精濃度測試表、舉發違反道路交通管理事件
    通知單等附卷可稽。而本件車禍被害人吳宗奕因此受傷死亡，亦經檢察官督同檢
    驗員相驗屬實，製有勘驗筆錄、相驗屍體證明書、驗斷書足參；被害人林俊翰因
    此受傷，亦有診斷證明書在卷足稽。復按駕駛人應注意車前狀況，隨時採取必要
    安全措施；飲酒後吐氣所含酒精成份超過每公升零點二五毫克以上者，不得駕車
    。道路交通安全規則第九十四條第三項、第一百十四條第二款分別定有明文。被
    告駕車自應注意上述道路交通安全規定。而依當時之情況，被告亦無不能注意之
    情事。渠竟疏未注意及此，而於酒後仍貿然駕車行駛，按汽車駕駛人飲酒後吐氣
    所含酒精成份超過每公升零點二五毫克以上者，不得駕車，且汽車行駛時，駕駛
    人應注意車前狀況，並隨時採取必要之安全措施，以避免危險之發生，道路交通
    安全規則第一百十四條第二款、第九十三條第一項第一款、第九十四條第三項分
    別定有明文。被告應注意、能注意竟疏未注意上開規定致肇車禍，其有過失甚為
    顯然，且被告之過失行為與被害人等之死亡結果間又有相當因果關係。另按刑法
    第一百八十五條之三所稱服用酒類或其他相類之物，不能安全駕駛動力交通工具
    之公共危險條款，係屬抽象危險犯之規定，此種抽象危險係伴隨飲酒過量之行為
    而當然成立。換言之，只需客觀上有此種行為出現，危險即視為存在，其是否果
    真肇事，均不影響公共危險罪責之成立；若其果真肇駕車肇禍，其不能安全駕駛
    動力交通工具之情形則更不待言。經查：參考德、美等國之認定標準，對於酒精
    濃度呼氣已達每公升零點五五毫克，或血液濃度達百分之零點一一以上，肇事率
    為一般正常人之十倍，認為已達「不能安全駕駛」之標準，此有法務部八十八年
    五月十八日法八八檢字第一六六九號函可資參照。本件被告甲○○事發當時呼氣
    之酒精濃度已達每公升○點五九毫克，有酒精濃度測試紀錄一紙在卷可按。衡諸
    前開說明，被告已達「不能安全駕駛動力交通工具」之程度，而被告更因上開不
    能安全駕駛之行為而發生車禍，足證被告於上開時、地駕駛自小客車，已處於不
    能安全駕駛之狀態，被告之上開犯罪，證據明確，犯行已可認定。再被害人吳宗
    奕確因本件車禍，受有胸、腹、頭部撞挫傷併出血等傷害，經送醫後因失血性休
    克不治死亡。被害人林俊翰亦因之受有頸椎損傷、臉部撕裂傷、胸部挫傷、右恥
    骨骨折等傷害。則被告過失駕車肇事行為，與被害人吳宗奕之死亡及被害人林俊
    翰之受傷結果間，具有相當因果關係。是被告甲○○公共危險、過失致死、過失
    傷害等犯行均堪認定。
二、核被告甲○○所為，係犯刑法第一百八十五條之三之公共危險、第二百七十六條
    第一項之過失致死、第二百八十四條第一項前段之過失傷害等罪。其所犯上開過
    失致死與過失傷害二罪，係一行為同時觸犯，應依想像競合犯之規定，從一重之
    過失致死罪處斷。所犯之公共危險與過失致死罪間，罪名不同，行為互殊，分論
    併罰。又其係於酒後駕車而致人受傷及死亡，應依道路交通管理處罰條例第八十
    六條第一項之規定，加重其刑至二分之一。原審以被告罪證明確，因予適用刑法
    第二百七十六條第一項第二百八十四條第一項前段、第一百八十五條之三、、第
    五十五條、第五十一條第五款、第七十四條第一款、第九十三條第一項、道路交
    通管理處罰條例第八十六條第一項、罰金罰鍰提高標準條例第一條前段，並審酌
    被告過失程度之輕重，犯罪所生危害、並與被害人吳宗奕家屬達成民事和解，但
    當時尚未與林俊翰成立和解（現已和解）等一切情狀，就被告服用酒類，不能安
    全駕駛動力交通工具而駕駛，處有期徒刑伍月。就過失致人於死，處有期徒刑壹
    年陸月，並定執行刑有期徒刑壹年拾月。並查被告前未曾受有期徒刑以上刑之宣
    告，其因過失致犯本罪，經此教訓，當知謹慎，信無再犯之虞，認所宣告之刑，
    以暫不執行為適當，併宣告緩刑五年，又因被告違反規定酒後駕車肇事致無辜之
    被害人死亡，除被害人家屬身心俱受創痛，復損害社會資源甚鉅，認其行為有交
    專人長期輔導矯治之必要，併諭知緩刑期內交付保護管束。本院經核原判決認事
    用法，並無不合，量刑亦稱妥適。檢察官依告訴人之請求上訴，指摘原判決量刑
    過輕，然被告於本院調查時業與請求上訴之告訴人林俊翰達成民事和解（參卷附
    調解書），告訴人亦表示不追究被告之刑責，是檢察官之上訴，為無理由，自應
    予駁回。
據上論結，應依刑事訴訟法第三百六十八條，判決如主文。
本案經檢察官羅清溪到庭執行職務。
中    華    民    國      九十      年      八      月          二      日
                                  臺灣高等法院臺南分院刑事第四庭
                                      審判長法官  陳    義    仲
                                            法官  宋    明    蒼
                                            法官  蔡    崇    義
右正本證明與原本無異。
不得上訴。
                                      法院書記官  李    育    儒
中    華    民    國      九十      年      八      月         六       日
附錄本案論罪科刑法條全文：
刑法第二百七十六條第一項：因過失致人於死者，處二年以下有期徒刑、拘役或二千
                          元以下罰金。
刑法第一百八十五條之三：服用毒品、麻醉藥品、酒類或其他相類之物，不能安全駕
                        駛動力交通工具而駕駛者，處一年以下有期徒刑、拘役或
                        三萬元以下罰金。


司法院資訊處製作；財團法人民間司法改革基金會備份。
